臺灣板橋地方法院民事裁定　　　　　　　96年度簡抗字第29號
抗　告　人　丙○○　?住臺北縣.
法定代理人　乙○○　?住同上
相　對　人　甲○○○
上列當事人間停止執行事件，抗告人對於中華民國96年8 月24日
本院三重簡易庭96年度重聲字第72號裁定提起抗告，本院裁定如
下：
    主  文
原裁定廢棄，發回本院三重簡易庭。
    理  由
一、抗告意旨略以：
    (一)相對人甲○○○為債務人王江全之配偶，而關於臺北縣土
      城市○○路○ 段460 號房屋（下稱系爭房屋）究係相對人
      所有，抑或王江全所有，業經鈞院於作為本件執行名義之
      臺灣板橋地方法院81年度訴字第788 號（其後歷審案號為
      臺灣高等法院81年度重上字第359 號判決、最高法院84年
      度台上字第23號裁定）及94年度訴字第1111號（其後經臺
      灣高等法院95年度上字第881 號判決上訴駁回）兩案列為
      主要訴訟爭點，並均認定系爭房屋為王江全所有。此結果
      既係經兩造極盡攻擊防禦之能事，各為充分之主張及辯論
      後，所為實質上之審理判斷，且相對人為與王江全同居數
      十年之配偶，亦親身經歷本件訴訟、履勘現場極強至執行
      程序，可謂知之甚稔，自應受實質確定力及「爭點效」所
      拘束，竟於前2 判決確定後，復為相反之主張，而提起第
      三人異議之訴，顯然違反訴訟上誠信原則及公平法理。
    (二)聲請人前於民國81年7 月份就系爭房屋之主結構部分訴請
      王江全拆屋還地及給付相當於租金之損害，業經鈞院於81
      年9 月9 日作成81年度訴字第788 號判決，所定假執行擔
      保金額為新台幣（下同）2,681,000 元，其雖未宣告假執
      行，但衡之慣例，多為3 倍即為8,043,000 元。嗣聲請人
      復於94年間就系爭房屋之騎樓部分訴請王江全拆屋還地及
      給付相當於租金之損害，業經鈞院於95年7 月24日作成94
      年度訴字第1111號判決，就此騎樓部分所定免假執行擔保
      金為2,646,592 元。兩者相加為10,689,592元（8,043,00
      0 元＋2,646,592 元＝10,689,592元），原裁定僅命相對
      人供30萬元擔保即准停止執行，相差懸殊，應予提高至相
      當之程度。
    (三)爰聲明：原裁定廢棄，相對人在原審之聲請駁回。
二、按強制執行程序開始後，除法律另有規定外，不停止執行；
    惟如有回復原狀之聲請，或提起再審或異議之訴，或對於和
    解為繼續審判之請求，或提起宣告調解無效之訴、撤銷調解
    之訴，或對於許可強制執行之裁定提起抗告時，法院因必要
    情形，或依聲請定相當並確實擔保，得為停止強制執行之裁
    定，強制執行法第18條定有明文。又依此規定，只須當事人
    提起異議之訴，在該異議之訴確定前，法院如認有必要，得
    依職權為停止執行之裁定；其在當事人願供擔保，聲請停止
    強制執行時，法院亦非不得依其聲請，定相當並確實之擔保
    ，為停止強制執行之裁定。至該異議之訴實體上有無理由，
    則非法院於裁定停止強制執行時應予審酌之事項（最高法院
    93年度台抗字第723 號裁定參照）。經查：本院95年度執字
    第54512 號強制執行事件之原案號為81年度執字第6009號（
    執行名義為本院81年度訴字第788 號判決），嗣因聲請人另
    向本院對王江全聲請強制執行（案號為95年度執字第36346
    號，執行名義為本院94年度訴字第1111號判決），後案承辦
    法官乃以兩案執行標的物相同為由，簽請將後案併入前案，
    並改分95年度執字第54512 號案號續行強制執行，業經本院
    調閱上開卷宗查核屬實。其次，相對人就作為執行標的物之
    系爭房屋主張其為所有權人，提起第三人異議之訴，聲明請
    求撤銷本院95年度執字第54512 號被告（即本件抗告人）與
    王江全間因拆屋還地事件，就原告（即本件相對人）坐落臺
    北縣土城市○○路○ 段460 號房屋所有權全部所為之強制執
    行程序，應予撤銷，既已提出蓋有本院收文章之民事起訴狀
    為證，並經本院以96年度重簡字第9573號審理中，則原審依
    相對人之聲請裁定相對人供擔保（至於所命供擔保金額是否
    適宜，詳待後述）後，本院95年度執字第54512 號執行事件
    就坐落臺北縣土城市○○路○ 段460 號房屋所為之強制執行
    程式，於本院96年度重簡第9573號第三人異議之訴事件終結
    確定前應暫予停止，經核於法並無不符。至聲請人雖略以：
    系爭房屋究係相對人所有，抑或王江全所有，業經作為本件
    執行名義之二案判決為實質認定，故相對人應受該2 確定判
    決之實質確定力及爭點效所拘束云云，然因本件乃聲請停止
    執行案件，揆諸前引說明，本院尚不得就此實體上之理由進
    行審究，是抗告人執此提起抗告，要屬無據。
三、按法院依強制執行法第18條第2 項定擔保金額而准許停止強
    制執行之裁定者，該項擔保係備供債權人因停止執行所受損
    害之賠償，其數額應依標的物停止執行後，債權人未能即時
    受償或利用該標的物所受之損害額，或其因另供擔保強制執
    行所受之損害額定之，非以標的物之價值或其債權額為依據
    （最高法院91年度台抗字第429 號裁定參照，同院92年度台
    抗字第480 號裁定同此見解）。又法院以裁定命債務人供擔
    保後停止強制執行，其擔保金額之多寡應如何認為相當，原
    屬於法院職權裁量之範圍，如已斟酌債權人因停止執行所應
    受之損害，即非當事人所可任意指摘（最高法院95年度台抗
    字第791 號裁定、96年度台抗字第52號裁定參照）。換言之
    ，倘法院於酌量擔保金額之多寡時，未就其已斟酌債權人因
    停止執行所應受之損害載述其理由，則當事人尚非不得指摘
    其所定擔保金額不當。查本件相對人聲請停止執行者，乃本
    院95年度執字第54512 號執行事件就「拆除」系爭房屋所為
    之強制執行程序，則債權人（即本件抗告人）因本件停止執
    行所受之損害，參照前揭說明，即應以債權人未能即時受償
    或利用該標的物所受之損害額，或其因另供擔保強制執行所
    受之損害額為準，從而，關於抗告人因停止執行所可能遭受
    之損害，即為本件應予查明之處。原審就此未予詳查，亦未
    說明核定擔保金之依據及該金額與債權人因停止執行所受損
    害之關係，遽予核定擔保金額為30萬元，已欠妥適。次就本
    院95年度執字第54512 號執行事件之執行名義觀之，本院81
    年度訴字第788 號判決就拆屋還地及給付損害金部分所定假
    執行擔保金為2,681,000 元，若依實務上常見之酌定標準，
    其中拆屋還地部分之訴訟標的價額即為7,690,464 元【計算
    式：（2,681,000 元×3） －352,536 元＝7,690,464 元】
    ，又本院94年度訴字第1111號判決就拆屋還地部分所定假執
    行擔保金為100 萬，免假執行擔保金為2,646,592 元，若依
    實務上常見之酌定標準，該拆屋還地部分之訴訟標的價額即
    為2,646,592 元。前揭2 項執行名義中關於拆屋還地部分之
    訴訟標的價額合計為10,337,056元【計算式：7,690,464 元
    ＋2,646,592 元＝10,337,056元】，倘若停止執行，則抗告
    人因此所受損害，即為無法即時使用具有前揭鉅額價值之土
    地，此與原審所命供擔保停止執行之擔保金額30萬元相較，
    確屬懸殊，從而，原審所命之擔保金額，是否符合強制執行
    法第18條第2 項所定「相當並確實」之擔保，實待斟酌。再
    者，相對人之夫王江全曾於96年8 月27日在本院95年度執字
    第54512 號執行事件具狀表示：「聲請人夫妻所爭執部分僅
    為附圖A1、A2及C 三部分，其他B1、B2、B3及D2四部分，聲
    請人對拆除命令並無異見」，而相對人前揭提起第三人異議
    之訴之起訴狀亦未指明其所稱臺北縣土城市○○路○ 段460
    號房屋之範圍，則其提起第三人異議之訴所主張之標的物範
    圍，與本院95年度執字第54512 號執行事件之執行範圍是否
    相同，因攸關抗告人因停止執行所受損害數額之判斷，亦有
    查明確認之必要。抗告意旨指摘原裁定不當聲明廢棄，為有
    理由，爰依民事訴訟法第492 條之規定，廢棄原裁定，發回
    原審更為裁定。
中　　華　　民　　國　　96　　年　　10　　月　　15　　日
            ???民事第二庭  審判長法　官　蕭胤瑮
                                    法?官?徐福晉
                                    法?官?楊明佳
以上正本照原本作成。
如對本裁定抗告，請於收受後10日內向本院提出抗告狀。
中　　華　　民　　國　　96　　年　　10　　月　　15　　日
                          ????  書記官　楊璧華
